【裁判字號】    99,訴,3496
【裁判日期】    991214
【裁判案由】    毒品危害防制條例
【裁判全文】
臺灣板橋地方法院刑事判決              99年度訴字第3496號
公  訴  人  臺灣板橋地方法院檢察署檢察官
被      告  劉舒雯
上列被告因違反毒品危害防制條例案件，經檢察官提起公訴（99
年度毒偵字第8050號、99年度偵字第30409 號），因被告於本院
準備程序中就被訴事實為有罪之陳述，本院告知被告簡式審判程
序之旨，並聽取當事人之意見後，合議庭裁定改由受命法官獨任
依簡式審判程序進行，判決如下：
    主  文
劉舒雯施用第一級毒品，累犯，處有期徒刑拾月。又持有第二級
毒品，累犯，處有期徒刑參月；扣案之第二級毒品甲基安非他命
壹包（驗餘淨重零點零伍貳捌公克）沒收銷燬，包裹上開甲基安
非他命之包裝袋壹個沒收。應執行有期徒刑壹年；扣案之第二級
毒品甲基安非他命壹包（驗餘淨重零點零伍貳捌公克）沒收銷燬
，包裹上開甲基安非他命之包裝袋壹個沒收。
    事  實
一、劉舒雯前因施用毒品案件，經本院以88年度毒聲字第8074裁
    定送觀察、勒戒後，認有繼續施用毒品傾向，復經本院以89
    年毒聲字第1515號裁定令入戒治處所施以強制戒治，於民國
    90年2 月24日因強制戒治期滿釋放出所，並經臺灣板橋地方
    法院檢察署檢察官以90年度戒毒偵字第357 號為不起訴處分
    確定；(1)復因施用毒品案件，經本院以93年度訴字第1743號
    判決分別判處有期徒刑9 月、6 月，應執行有期徒刑1 年確
    定；(2)又因施用毒品案件，經本院以94年度訴字第1814號判
    決分別判處有期徒刑10月、7 月，應執行有期徒刑1 年3 月
    確定；(3)因贓物案件，經本院以95年度簡字第385 號判決判
    處有期徒刑4 月確定；(4)因槍砲彈藥刀械管制條例案件，經
    本院以95年度訴字第62號判決判處有期徒刑1 年2 月，併科
    罰金新臺幣10,000元確定；(5)因洗錢防制法案件，經臺灣桃
    園地方法院以95年度桃簡字第1189號判決判處有期徒刑4 月
    確定。上開5 案件，嗣經臺灣桃園地方法院以96年度聲減字
    第1937號裁定，分別就上開(2)案件，減刑為有期徒刑5 月、
    3 月15日，並定其應執行刑為有期徒刑7 月確定；就上開(1)
    (3)(4)(5)案件，則分別減刑為有期徒刑4 月15日、3 月、2 月
    、7 月，併科罰金5,000 元、2 月，並定其應執行刑為有期
    徒刑1 月5 月，有期徒刑部分於97年1 月8 日縮刑期滿執行
    完畢，接續執行罰金易服勞役部分，則於97年1 月14日出監
    。詎仍不知悔改，而分別為下列行為：
  (一)劉舒雯明知海洛因係毒品危害防制條例第2 條第2 項第1 款
    所明定之第一級毒品，不得持有及施用，竟仍基於施用第一
    級毒品海洛因之犯意，於99年10月12日下午6 時許，在臺北
    市○○○道○ 段某里民中心之廁所內，以將海洛因摻水稀釋
    放入注射針筒後施打之方式，施用海洛因1 次。
  (二)又明知甲基安非他命係毒品危害防制條例第2 條第2 項第2
    款所規定之第二級毒品，不得非法持有，竟仍基於持有第二
    級毒品之犯意，於99年10月上旬某日，在不詳地點，以不詳
    方式取得甲基安非他命1 包（驗餘淨重0.0528公克）後，將
    之置放於其所有之車牌號碼NN5-739 號重型機車之置物箱內
    ，而無故持有之。嗣於99年10月13 日 下午5 時許，在臺北
    縣三重市○○街160 號旁為警查獲，並扣得甲基安非他命1
    包（驗餘淨重0.0528公克），經其同意採集尿液送驗，檢驗
    結果呈嗎啡陽性反應，始查悉上情。
 二、案經臺北縣政府警察局海山分局報告臺灣板橋地方法院檢察
    署檢察官偵查起訴。
    理  由
一、按本案被告劉舒雯所犯係死刑、無期徒刑、最輕本刑為3 年
    以上有期徒刑以外之罪，其於準備程序就前揭被訴事實為有
    罪之陳述，經受命法官告知簡式審判程序之旨，並聽取其與
    公訴人之意見後，本院認無不得或不宜改依簡式審判程序進
    行之處，爰依刑事訴訟法第273 條之1 第1 項、第284 條之
    1 ，裁定本件由受命法官獨任進行簡式審判程序，合先敘明
    。
二、訊據被告對於其在上開時、地，施用第一級毒品海洛因及持
    有第二級毒品甲基安非他命之事實，於本院審理中均坦承不
    諱，且其於99年10月13日所採驗之尿液，經送往臺灣檢驗科
    技股份有限公司以GC/MS 方法（氣相層析/ 質譜儀法）檢驗
    ，結果確呈第一級毒品海洛因代謝後嗎啡之陽性反應，此有
    卷附該公司99年10月28日報告編號UL/2010/A0433 號濫用藥
    物檢驗報告、臺北縣政府警察局海山分局毒品案件尿液檢體
    編號及姓名對照表各1 紙在卷可稽（見99年度毒偵字第8050
    號卷第26、52頁）。又扣案之白色透明結晶1 包，經送往交
    通部民用航空局航空醫務中心鑑定，檢出含有甲基安非他命
    成分，淨重0.0530公克，取樣0.0002公克，餘重0.0528公克
    ，此有交通部民用航空局航空醫務中心99年11月11日航藥鑑
    字第0996947 號毒品鑑定書1 紙在卷可憑（見99年度偵字第
    30409 號卷第16頁），足認被告上開自白核與事實相符，自
    可採為認定事實之依據，本案事證明確，被告犯行洵堪認定
    ，應依法論科。
三、又毒品危害防制條例於92年7 月9 日修正公佈，自93年1 月
    9 日施行，其中第20條、第23條將施用毒品之刑事處遇程式
    ，區分為「初犯」及「5 年內再犯」、「5 年後再犯」。依
    其立法理由之說明：「初犯」，經觀察、勒戒或強制戒治後
    ，應為不起訴處分或不付審理之裁定；經觀察、勒戒或強制
    戒治執行完畢釋放後，「5 年內再犯」者，因其再犯率甚高
    ，原實施之觀察、勒戒及強制戒治既已無法收其實效，爰依
    法追訴或裁定交付審理。至於經觀察、勒戒或強制戒治執行
    完畢釋放後，「5 年後再犯」者，前所實施之觀察、勒戒或
    強制戒治已足以遮斷其施用毒品之毒癮，為期自新及協助其
    斷除毒癮，仍適用「初犯」規定，先經觀察、勒戒或強制戒
    治之程式。從而，依修正後之規定，僅限於「初犯」及「5
    年後再犯」二種情形，始應先經觀察、勒戒或強制戒治程式
    。倘被告於5 年內已再犯，經依法追訴處罰，縱其第三次（
    或第三次以上）再度施用毒品之時間，在初犯經觀察、勒戒
    或強制戒治執行完畢釋放5 年以後，已不合於「5 年後再犯
    」之規定，且因已於「5 年內再犯」，顯見其再犯率甚高，
    原實施觀察、勒戒或強制戒治，已無法收其實效，即應依該
    條例第10條處罰（最高法院97年度第5 次刑庭會議決議意旨
    參照）。被告既有如犯罪事實欄所示觀察、勒戒、強制戒治
    及論罪科刑之前科，此有臺灣高等法院被告前案紀錄表1 份
    附卷可參，是被告本次再犯施用毒品犯行，依上揭說明，顯
    非5 年後再犯，即無再行觀察、勒戒或強制戒治之必要，揆
    諸前揭說明，仍應依法論科。
四、查海洛因及甲基安非他命分屬毒品危害防制條例第2 條第2
    項第1 款所規定之第一級毒品及同條項第2 款所規定之第二
    級毒品，核被告所為，係犯毒品危害防制條例第10條第1 項
    施用第一級毒品罪及同條例第11條第2 項之持有第二級毒品
    罪。被告持有第一級毒品，復進而施用，其持有毒品之低度
    行為，應為施用第一級毒品之高度行為所吸收，不另論罪。
    被告所犯上開2 罪，犯意各別，行為互殊，應予分論併罰。
    又被告有事實欄所列前揭犯罪前科紀錄，有臺灣高等法院被
    告前案紀錄表可稽，其受有期徒刑執行完畢，5 年以內故意
    再犯本件有期徒刑以上之罪，均為累犯，均應依刑法第47條
    第1 項之規定加重其刑。爰審酌被告前已因施用毒品案件經
    觀察、勒戒及強制戒治，並經判刑確定入監執行，業如上述
    ，本應徹底戒除毒癮，不料其竟仍繼續施用毒品，且明知甲
    基安非他命為法所禁止持有之毒品，竟仍未經許可無故持有
    第二級毒品，行為實有不當，本不宜寬貸，惟念其施用毒品
    乃自戕一己之身體健康，對於他人生命、身體、財產等法益
    ，尚無重大明顯之實害，且持有毒品數量微少，犯後坦承犯
    行，態度尚佳等一切情狀，分別量處如主文所示之刑，並定
    其應執行之刑，以資懲儆。
五、扣案之甲基非他命1 包（驗餘淨重0.0528公克），經鑑定結
    果確含第二級毒品甲基安非他命成分，業如上述，應依毒品
    危害防制條例第18條第1 項前段規定沒收銷燬之，至鑑驗用
    罄部分，因已滅失，不再為沒收銷燬之諭知，併此敘明；又
    包裹上開甲基安非他命之包裝袋1 個，係用於防止甲基安非
    他命裸露、潮濕，便於攜帶施用，屬被告所有供其持有第二
    級毒品所用之物，業據被告供承在卷，爰依刑法第38條第1
    項第2 款規定併予宣告沒收。
據上論斷，應依刑事訴訟法第273 條之1 第1 項、第299 條第1
項前段，毒品危害防制條例第10條第1 項、第11條第2 項、第18
條第1 項前段，刑法第11條、第47條第1 項、第51條第5 款、第
38條第1 項第2 款，判決如主文。
本案經檢察官張慶林到庭執行職務。
中    華    民    國    99    年    12    月    14    日
                  刑事第十一庭  法  官  錢衍蓁
上列正本證明與原本無異。
如不服本判決，應於判決送達後10日內敘明上訴理由，向本院提
出上訴狀 (應附繕本) ，上訴於臺灣高等法院。其未敘述上訴理
由者，應於上訴期間屆滿後20日內向本院補提理由書「切勿逕送
上級法院」。
                                書記官  劉靜慧
中    華    民    國    99    年    12    月    14    日
附錄本案論罪科刑法條全文：
毒品危害防制條例第10條
施用第一級毒品者，處6月以上5年以下有期徒刑。
施用第二級毒品者，處3年以下有期徒刑。
毒品危害防制條例第11條
持有第一級毒品者，處3 年以下有期徒刑、拘役或新臺幣5 萬元
以下罰金。
持有第二級毒品者，處2 年以下有期徒刑、拘役或新臺幣3 萬元
以下罰金。
持有第一級毒品純質淨重10公克以上者，處1年以上7年以下有期
徒刑，得併科新臺幣100萬元以下罰金。
持有第二級毒品純質淨重20公克以上者，處6月以上5年以下有期
徒刑，得併科新臺幣70萬元以下罰金。
持有第三級毒品純質淨重20公克以上者，處3 年以下有期徒刑，
得併科新臺幣30萬元以下罰金。
持有第四級毒品純質淨重20公克以上者，處1 年以下有期徒刑，
得併科新臺幣10萬元以下罰金。
持有專供製造或施用第一級、第二級毒品之器具者，處1 年以下
有期徒刑、拘役或新臺幣1 萬元以下罰金。

司法院資訊處製作；財團法人民間司法改革基金會備份。
